臺灣桃園地方法院行政訴訟判決　　　　　110年度交字第180號
原　　　告　趙令善　
被　　　告　桃園市政府交通事件裁決處

代　表　人　張丞邦　
訴訟代理人　黃一鳴律師
上列當事人間交通裁決事件，原告不服被告民國110 年4 月6 日
桃交裁罰字第58-DG0000000號及第58-DG0000000號裁決，提起行
政訴訟，本院判決如下：
    主  文
原告之訴駁回。
訴訟費用新臺幣參佰元由原告負擔。
    事實及理由
壹、程序方面：
    本件係因原告不服被告所為道路交通管理處罰條例（下稱處
    罰條例）第8 條之裁決而提起撤銷訴訟，依行政訴訟法第23
    7 條之1 ，應適用交通裁決事件訴訟程序。本件因卷證資料
    已經明確，本院依行政訴訟法第237 條之7 規定，不經言詞
    辯論，直接裁判。
貳、實體方面：
一、事實概要：
    原告騎乘車牌號碼000-000 號普通重型車( 下稱系爭車輛)
    ，於109 年11月5 日17時33分許，行經桃園市桃園區大興西
    路二段與蓮埔街口時，因有「駕車行經有燈光號誌管制之交
    岔路口闖紅燈、違反處罰條例之行為，拒絕停車接受稽查而
    逃逸」之違規行為，為桃園市政府警察局桃園分局( 下稱舉
    發機關) 埔子派出所員警逕行舉發並填製第DG0000000 號及
    第DG0000000 號舉發違反道路交通管理事件通知單( 下稱系
    爭通知單) ，記載應到案日期均為110 年1 月2 日前，並移
    送被告處理。嗣後原告向被告提出陳述，經舉發機關查復後
    ，仍認違規事實明確，被告乃依處罰條例第53條第1 項及第
    60條第1 項規定，以110 年4 月6 日桃交裁罰字第58-DG000
    0000號及第58- DG0000000 號裁決書( 以下合稱原處分) 分
    別裁處原告罰鍰新臺幣( 下同) 10,000元，吊扣駕駛執照6
    個月，及罰鍰1,800 元，並記違規點數3 點。原告不服，提
    起本件行政訴訟。經被告重新審查，原第58- DG0000000 號
    裁決書舉發類別誤植且原裁決處罰主文二尚未生易處處分效
    力，爰於110 年5 月11日予以更正並撤銷易處處分，再另掣
    開桃交裁罰字第58-DG0000000號裁決書，並重複裁處原告罰
    鍰10,000元，吊扣駕駛執照6 個月，另行寄予原告。
二、原告起訴主張及聲明：
（一）主張要旨：
    1.原告並非拒絕稽查，係因當時腹痛、急於至蔡姓人家如廁
      ，已將當日購買之腹瀉藥收據與盒子寄給被告。
    2.當日是傍晚正值下班時間，且天色昏暗、車聲鼎沸，故而
      未注意員警吹哨，實非拒絕受檢。
（二）聲明：撤銷原處分。
三、被告答辯及聲明：
（一）答辯要旨：
    1.引用處罰條例第4 條第2 項、第7 條之2 第1 項第4 款、
      第53條第1 項、第60條第1 項、第63條第1 項第3 款、道
      路交通安全規則( 下稱道安規則) 第102 條第1 項第1 款
      、道路交通標誌標線號誌設置規則( 下稱設置規則) 第17
      0 條第1 項前段、第206 條第1 項第5 款第1 目、行政罰
      法第13條、交通部82年4 月22日交路字第009811號函、內
      政部警政署70年7 月13日警署交字第19418 號函釋、臺灣
      士林地方法院109 年交字第224 號判決、108 年交字第46
      號判決、本院106 年交字第147 號判決等相關交通法規、
      函示與判決(均詳卷附答辯狀)。
    2.舉發機關110 年1 月11日桃警分交字第1100001613號函略
      以：「…旨案係本分局員警於109 年11月5 日17時32分，
      在桃園市桃園區大興西路二段與蓮埔街交岔路口執行勤務
      時，發現旨揭車輛紅燈時逕行闖越該路口左轉進入蓮埔街
      ，立即鳴哨以指揮棒指揮並示意該車停車受檢，惟該車未
      停車受檢而閃避警方攔停往前加速離去，執勤員警依法製
      單( 桃警局交字第DG0000000 及D0000000號) 逕行舉發，
      本案舉發核無違誤…」。
    3.依採證光碟，影片顯示時間2020/11/05 17 ：32：54至17
      ：32：57時，該車於紅燈時逕自超越停止線闖紅燈左轉，
      於影片顯示時間2020/11/05 17 ：33：02時，執勤員警鳴
      哨並以指揮棒指揮示意原告停車，惟原告逕行駕車離去。
      是以，原告違規事實明確，被告依法裁罰應無不當。
    4.原告主張身體不適之部分，雖按行政罰法第13條規定「因
      避免自己或他人生命、身體、自由、名譽或財產之緊急危
      難而出於不得已之行為，不予處罰。但避難行為過當者，
      得減輕或免除其處罰。」然所稱之緊急避難行為，須自己
      或他人之生命、身體、自由或財產猝遇危險之際，非違反
      相關行政法上義務，別無救護之途者，始足當之。原告雖
      提出購買藥品之收據，然此並無足證明原告違規時間確有
      腹痛之身體不適情事。縱原告所言屬實，則原告既已身體
      不適，當已不適合再繼續騎乘車輛，且腹瀉頂多僅會弄髒
      衣褲及車內，事後再做清理即可，尚難謂駕駛人於斯時所
      採取之駕駛行為（拒絕停車接受稽查而逃逸），係在別無
      合理選擇情形下所不得已之行為，自難認此屬緊急避難之
      事由。
    5.依當時員警之哨音並伸手平舉指揮棒，系爭車輛與員警間
      無阻礙視線之情況，原告自得明確知悉員警對其攔停稽查
      之行為，即應依照員警指示停車接受稽查，且執勤員警身
      著制服及反光背心，故原告主張未注意到有員警云云，應
      難以採信。是以，系爭車輛因有「駕車行經有燈光號誌管
      制之交岔路口闖紅燈、違反處罰條例之行為，拒絕停車接
      受稽查而逃逸」之情，是該當道路交通管理處罰條例第53
      條第1 項及第60條第1 項規定所定要件。綜上所述，被告
      依法裁處，應無違誤。
（二）聲明：駁回原告之訴。
四、爭點：
（一）被告認原告有「駕車行經有燈光號誌管制之交岔路口闖紅
      燈、違反處罰條例之行為，拒絕停車接受稽查而逃逸」之
      違規行為，有無違誤？
（二）被告以原處分裁罰原告罰鍰11,800元、吊扣駕駛執照6 個
      月、記違規點數3 點，有無違誤？
五、本院之判斷
（一）前提事實：
      原告騎乘系爭車輛於109 年11月5 日17時33分許，行經桃
      園市桃園區大興西路二段與蓮埔街口時，因有「駕車行經
      有燈光號誌管制之交岔路口闖紅燈、違反處罰條例之行為
      ，拒絕停車接受稽查而逃逸」之違規行為而遭舉發等情，
      此有舉發機關110 年1 月11日桃警分交字第1100001613號
      函及員警職務報告書( 見本院卷第18頁正反面) 、系爭通
      知單( 見本院卷第24頁正反面) 、系爭車輛車籍資料( 見
      本院卷第25頁) 、交通案件違規陳述書( 見本院卷第26頁
      正反面) 、原告陳述意見及購買藥品收據( 見本院卷第27
      頁正反面) 等資料各1 份在卷可憑。
（二）被告認原告有「駕車行經有燈光號誌管制之交岔路口闖紅
      燈、違反處罰條例之行為，拒絕停車接受稽查而逃逸」之
      違規行為，應無違誤：
    1.按「汽車駕駛人，行經有燈光號誌管制之交岔路口闖紅燈
      者，處新臺幣1,800 元以上5,400 元以下罰鍰」，處罰條
      例第53條第1 項定有明文。又「汽車行駛至交岔路口，其
      行進、轉彎，應依下列規定：一、應遵守燈光號誌或交通
      指揮人員之指揮，遇有交通指揮人員指揮與燈光號誌並用
      時，以交通指揮人員之指揮為準」，亦為道安規則第102
      條第1 項第1 款所明定。
    2.次按處罰條例第60條第1 項規定略以：「汽車駕駛人，駕
      駛汽車有違反本條例之行為，經交通勤務警察或依法令執
      行交通稽查任務人員制止時，不聽制止或拒絕停車接受稽
      查而逃逸者，除按各該條規定處罰外，處新臺幣一萬元以
      上三萬元以下罰鍰，並吊扣其駕駛執照六個月。」又依，
      第4 條第2 項規定：「駕駛人駕駛車輛、大眾捷運系統車
      輛或行人在道路上，應遵守道路交通標誌、標線、號誌之
      指示、警告、禁制規定，並服從執行交通勤務之警察或依
      法令執行指揮交通及交通稽查任務人員之指揮。」以及第
      7 條之2 第1 項第4 款規定：「汽車駕駛人之行為有下列
      情形之一，當場不能或不宜攔截製單舉發者，得逕行舉發
      ：四、不服指揮稽查而逃逸，或聞消防車、救護車、警備
      車、工程救險車、毒性化學物質災害事故應變車之警號不
      立即避讓。」等定有明文。
    3.復依內政部警政署70年7 月13日警署交字第19418 號函釋
      揭示：「道路交通管理處罰條例第60條，所謂對交通違規
      不服稽查取締之事實認定，須經攔停稽查而有下列情事之
      一者：一、拒絕查驗駕照、行照或其他足資稽查之文件者
      。二、拒絕停靠路邊接受稽查者。三、以消極行為不服從
      稽查者。四、經以警報器、喊話器呼叫靠邊停車而不靠邊
      停車接受稽查取締或逃逸者。」可知處罰條例第60條第1
      項之處罰要件，非僅著重於「逃逸」之行為，尚需合致其
      前提即「經執法人員制止違規行為，不聽制止」或「拒絕
      停車接受稽查」之要件，方得成立本條之處罰規定，且依
      其立法意旨及處罰條例第7 條之2 第1 項第4 款規定可知
      ，拒絕接受稽查而逃逸之違規行為，若有當場不能或不宜
      舉發情形，得逕行舉發。
    4.本件原告主張：當時天色昏暗、車聲鼎沸，故而未注意員
      警吹哨，實非拒絕受檢等語。經查，本院依職權勘驗舉發
      過程之採證錄影畫面，其內容略以：「（1 ）檔案名稱：
      趙令善-723-BQM- 採證影片。（2 ）錄影畫面時間共3 分
      許，本檔案之錄影畫面係2020/1 1/05 17:31:49所錄製。
      天氣晴朗、天色偏暗。（3 ）本採證畫面舉發員警之密錄
      器影像。畫面一開始可見員警係站在桃園區永安路180 -1
      巷口( 橫向) 。（4 ）影片第41秒時可見前方號誌( 按舉
      發機關之採證照片可知該處號誌為蓮埔街口( 縱向) ) 由
      紅燈轉為綠燈。（5 ）影片第1 分13秒時，蓮埔街口號誌
      仍為綠燈，原告闖紅燈自大興西路二段轉進蓮埔街，於是
      員警吹哨、揮動指揮棒，此時與原告距離約2 組車道線距
      離( 依道路交通標誌標線號誌設置規則第181 條第2 項可
      知，標線為黃虛線，線段長四公尺，間距六公尺。故當時
      雙方距離約為20公尺) 。（6 ）影片第1 分16秒時，原告
      經過員警身邊且相當接近，原告並未停車，逕行往前騎去
      。影片第1 分17秒時，可見原告車身偏移、跨越對向車道
      線。（7 ）影片第1 分23秒時，可聽見員警唸出系爭車輛
      車牌號碼000-000 、闖紅燈。」等情( 見本院卷第29頁正
      反面) 。觀諸上開勘驗光碟影片時間第41秒時，縱向的蓮
      埔街口之號誌轉為綠燈，故可推論橫向之大興西路二段之
      號誌為紅燈；至影片第1 分13秒時，蓮埔街號誌仍為綠燈
      ，而原告自大興西路二段轉進、出現路口，故可知原告係
      有闖紅燈之違規行為事實明確。又舉發員警在發現原告闖
      紅燈當時，係以吹哨、揮動指揮棒之方式，向原告示意其
      停車受檢，且係於雙方尚距離20公尺，並非突然出現。又
      從上開影片可見舉發員警與原告車輛一度相當接近，且原
      告經過員警旁時系爭車輛車身偏移，並跨越對向車道線行
      駛之情形，是可推論原告應有注意到員警，而有類似閃避
      之行為。綜觀上情，應堪認定本件原告確實有「駕車行經
      有燈光號誌管制之交岔路口闖紅燈」及「拒絕停車接受稽
      查而逃逸」之違規行為。故原告主張其未注意員警吹哨，
      實非拒絕受檢云云，顯係卸責之詞，不足採信。
    5.至原告主張：其當時係因腹痛、急於如廁等語。惟按原告
      當時若身體不適，為了自身及大眾交通安全，自應不該繼
      續駕駛車輛，且倘若急於如廁，是否應就近尋找廁所，如
      加油站、便利商店等處，抑或向執勤員警表明自身的難處
      ，尋求幫助等作法。然原告卻選擇經驗法則之外的作法、
      一再違規，故不難認原告上開主張，為推託罰責之詞，亦
      不足採。
    6.綜上所述，本件原告確實有闖紅燈及拒絕停車接受稽查而
      逃逸等違規行為，已詳如前述。又原告為持有合法駕駛執
      照之人，對於道路交通安全規則理應知悉，故本件原告之
      闖紅燈違規行為，縱認非故意，亦有「應注意，能注意，
      而未注意」之過失責任，及係故意拒絕停車接受稽查而逃
      逸。故本件被告認定原告有「違反處罰條例之行為，拒絕
      停車接受稽查而逃逸」之違規，並無違誤。
（三）被告以原處分裁罰原告罰鍰11,800元、吊扣駕駛執照6 個
      月、記違規點數3 點，應無違誤：
    1.「汽車駕駛人，行經有燈光號誌管制之交岔路口闖紅燈者
      ，處新臺幣1,800 元以上5,400 元以下罰鍰」、「汽車駕
      駛人，駕駛汽車有違反本條例之行為，經交通勤務警察或
      依法令執行交通稽查任務人員制止時，不聽制止或拒絕停
      車接受稽查而逃逸者，除按各該條規定處罰外，處新臺幣
      一萬元以上三萬元以下罰鍰，並吊扣其駕駛執照六個月。
      」、「汽車駕駛人有下列各款所列條款之一者，除依原條
      款處罰鍰外，並予記點：三、有第43條、第53條或第53條
      之1 情形之一者，各記違規點數3 點」，處罰條例第53條
      第1 項、第60條第1 項、第63條第1 項第3 款定有明文。
    2.次按處罰條例第92條第4 項所授權交通部會同內政部訂定
      之裁罰基準及處理細則及其附件「違反道路交通管理事件
      統一裁罰基準表」（下稱裁罰基準表），用以維持裁罰之
      統一性與全國因違反道路交通管理事件受處罰民眾之公平
      ，不因裁決人員不同，而生偏頗，寓有避免各監理機關於
      相同事件恣意為不同裁罰之功能，並非法所不許，於憲法
      上保障人民財產權之意旨並無牴觸（此並有司法院釋字第
      511 號解釋意旨理由足資參照），是被告自得依此裁罰基
      準表而為裁罰。
    3.綜上所述，原告確有「駕車行經有燈光號誌管制之交岔路
      口闖紅燈、違反處罰條例之行為，拒絕停車接受稽查而逃
      逸」之違規行為事實，已詳如前述，又依裁罰基準表規定
      ：「機車」、「汽車駕駛人，行經有燈光號誌管制之交岔
      路口闖紅燈」、於期限內到案聽候裁決者，處1,800 元罰
      鍰；「機車」、「汽車駕駛人，駕駛汽車有違反本條例之
      行為，經交通勤務警察或依法令執行交通稽查任務人員制
      止時，不聽制止或拒絕停車接受稽查而逃逸」、於期限內
      到案聽候裁決者，處10,000元罰鍰。本件原告係於期限內
      到案聽候裁決者，是被告依處罰條例第53條第1 項、第60
      條第1 項、第63條第1 項第3 款、裁罰基準表之規定，裁
      處原告11,800元罰鍰、記違規點數3 點，經核即屬於法有
      據，原處分無違誤。故原告訴請撤銷原處分，為無理由，
      應予駁回。
（四）本件判決基礎已臻明確，兩造其餘之攻擊防禦方法及訴訟
      資料經本院審酌後，核與判決結果不生影響，無一一論述
      之必要，附此敘明。
六、本件第一審裁判費為裁判費300 元，應由原告負擔，爰確定
    第一審訴訟費用額如主文第二項所示。
據上論結，本件原告之訴為無理由，依行政訴訟法第237 條之8
第1 項、第98條第1 項前段，判決如主文。
中    華    民    國   110    年    11    月    26    日
                  行政訴訟庭  法  官  黃漢權
上為正本係照原本作成。
如不服本判決，應於判決送達後20日內，向本院提出上訴狀並表
明上訴理由（原判決所違背之法令及其具體內容或依訴訟資料可
認為原判決有違背法令之具體事實），其未載明上訴理由者，應
於提出上訴後20日內向本院補提理由書（上訴狀及上訴理由書均
須按他造人數附繕本，如未按期補提上訴理由書，則逕予駁回上
訴），並應繳納上訴裁判費新臺幣750元。
中    華    民    國   110    年    11    月    26    日
                              書記官  蕭竣升